【裁判字號】    90,台上,7096
【裁判日期】    901115
【裁判案由】    毀損
【裁判全文】
最高法院刑事判決                                九十年度台上字第七○九六號
    上  訴  人
    即 自訴 人  康誠建設有限公司
    兼右代表人  丙○○（即國際僑光城負責人及投資人）
    被      告  甲○○
                乙○○
右上訴人等因自訴被告等毀損案件，不服台灣高等法院中華民國八十九年十月十三日
第二審更審判決（八十九年度重上更(四)字第八一號，自訴案號：台灣桃園地方法院八
十三年度自字第一四號），提起上訴，本院判決如左：
    主  文
原判決撤銷，發回台灣高等法院。
    理  由
本件原判決以上訴人即自訴人康誠建設有限公司、丙○○之自訴意旨略稱：上訴人康
誠建設有限公司（原判決誤為股份有限公司），由上訴人即總經理丙○○全權負責，
於民國七十年間與地主許應堯等人簽訂契約書，取得坐落桃園縣楊梅鎮○○○段五、
五－二、七－一、七－二、七－四、七－五、七－六、七－十九、七－二十九、七－
三十一等地號土地之使用權，經合法申請興建「國際僑光城」，首批興建花園別墅一
百九十二戶，均由丙○○出資，該工程進行中因土地所有人未依約辦理分割而暫時停
工，惟已有部分房屋已全部完工，然嗣後原土地所有人竟將上開地號中之七－一、七
－四、七－五（其上已蓋有一百六十餘戶建築物）等地號土地移轉與張串煌，再由張
串煌移轉與被告甲○○，詎甲○○竟於八十二年十二月十二日僱工將上述建築物全部
夷為平地，因認甲○○涉有刑法第三百五十三條第一項之毀壞建築物罪云云。又被告
乙○○身為律師，明知上開地號建物為上訴人等所有，無拆除執照不可拆除，亦明知
七十九年一月十三日張串煌將該地連同建物竊佔以每坪新台幣（下同）二萬八千元賣
給黃玉嬌登記於其子甲○○名下，竟教唆策劃由其與黃玉嬌、甲○○夥同弘毅營造廠
之鍾維雙予以拆平（連同５地號上共１９２棟）。又策劃制作不實買賣、契約，偽稱
係人頭朱成美於八十二年十二月初僱工所拆，亦認乙○○涉有教唆毀損罪嫌（乙○○
另涉偽證部分，業經判決自訴不受理確定在案），經審理結果，認第一審諭知自訴不
受理之判決，為無不合，予以維持，駁回上訴人等在第二審之上訴，固非無見。
惟查(一)按不動產採登記主義，故房屋如已完工者，其所有權之歸屬，以登記為準。如
未完工者，則以起造人或實際出資興建者，原始取得所有權。本件上訴人等自訴意旨
以甲○○於八十二年十二月十二日僱工將桃園縣楊梅鎮○○○段七－一、七－四、七
－五號地上之建物一百六十餘戶，悉予拆除，而侵害其等財產權等語。且依卷附照片
所示，上訴人等所指上開房屋有已完工者（見第一審卷一三三頁），則該等房屋是否
已完成建物第一次登記，如未完成登記，則原始起造人或實際出資者為誰，攸關自訴
之合法性。原審未詳加調查，自不足以昭折服。(二)原判決依證人盧鴻同之證詞，認「
丙○○是康誠公司之股東」，縱認康誠建設有限公司為被害人，亦無以股東個人名義
提起自訴之權云云，但依康誠建設有限公司遷址變更登記申請書附具股東同意書，則
載明全體股東為章祝康、章孝台兩人（見原審更(四)卷第三九四頁），由上開證據觀之
，一稱丙○○為股東，另稱羅某非股東，相互矛盾，究何者為可採，原審未明該等
證據取捨判斷之理由，亦有理由不備之違法。(三)證人即康誠建設有限公司董事長章祝
康證稱：「『國際僑光城』是我與自訴人合資興建」（見第一審卷一一八頁反面），
其於七十年五月四日、同年六月十九日立據載明分別收受丙○○興建「國際僑光城」
之資金貳佰萬元及壹佰伍拾萬元（見原審更(三)六卷第六頁），七十年六月二十五日又
由章祝康代表康誠建設有限公司與丙○○簽訂房屋權利讓渡契約書，將合建契約之權
利讓與丙○○（同上卷二十六頁），及至七十九年五月五日，康誠建設有限公司又將
上開房屋合建契約讓與許應平、張串煌（見第一審卷九十三頁）。八十三年一月三十
一日康誠建設有限公司之負責人章祝康又授權丙○○就「國際僑光城」負責投資、募
集資金、招收訂戶、興建工程……等一切業務（見第一審卷一九七頁），前後不一，
實情如何，攸關出資人之認定及「國際僑光城」是否屬合夥組織及自訴之合法性，應
併予調查審認。上訴人等上訴意旨指摘原判決不當，尚非全無理由，應認仍有撤銷發
回更審之原因。
據上論結，應依刑事訴訟法第三百九十七條、第四百零一條，判決如主文。
中      華      民      國     九十     年     十一     月     十五     日
                              最高法院刑事第九庭
                                  審判長法官  莊  登  照
                                        法官  洪  明  輝
                                        法官  黃  一  鑫
                                        法官  魏  新  和
                                        法官  林  秀  夫
      右正本證明與原本無異
                                              書  記  官
中      華      民      國     九十     年     十一     月    二十二    日


司法院資訊處製作；財團法人民間司法改革基金會備份。
